【裁判字號】    97,易,831
【裁判日期】    980227
【裁判案由】    恐嚇取財
【裁判全文】
臺灣基隆地方法院刑事判決               97年度易字第831號
公  訴  人  臺灣基隆地方法院檢察署檢察官
被      告  甲○○
上列被告因恐嚇取財案件，經檢察官提起公訴（97年度偵字第18
25號），本院判決如下：
    主  文
甲○○共同意圖為自己不法之所有，以恐嚇使人將本人之物交付
，累犯，處有期徒刑柒月。
    犯罪事實
一、甲○○前曾因施用第一級及第二級毒品案件，經本院於民國
    94年9月19日以94年度訴字第439號判決分別判處有期徒刑8
    月、5月，應執行有期徒刑1年確定，於96年5月31 日縮短刑
    期假釋出監，並付保護管束；嗣因施用第一級毒品案件，經
    本院於95年6月26日以95年度訴字第357號判決判處有期徒刑
    9月確定，並於96年9月19日撤銷上開保護管束執行殘刑3 月
    19日，兩案並接續執行，於96年9月19 日縮刑期滿執行畢。
    詎甲○○不知戒惕，竟與真實姓名年籍均不詳之綽號「丁○
    」之成年男子共同基於意圖為自己不法所有之犯意聯絡，將
    其於84年2月28日所申請開戶之基隆仁二路郵局（局帳號000
    00000000000）帳戶之帳號於97年6月19日提供予該綽號「丁
    ○」之成年人，使其得藉以充作擄鴿集團向他人恐嚇取財之
    工具，並擔任前往金融機構領取贓款工作（俗稱「車手」）
    ，而參與該擄鴿集團之運作。嗣該不詳姓名、年籍之綽號「
    丁○」之擄鴿集團成員於97年6月17日打電話向鴿主乙○○
    稱其所飼養之鴿子10隻在其手上，而恐嚇勒索新臺幣（下同
    ）5 萬元，並指示匯入甲○○上開帳戶內，否則將殺害鴿子
    ，致乙○○心生畏懼，遂與擄鴿集團成員協調結果以9 千元
    為贖款，並依擄鴿集團成員之指示，於97年7月2日匯款9 千
    元至前開甲○○所開設之基隆仁二路郵局帳戶內，而綽號「
    丁○」之男子則於97年7月1日即先告知甲○○有一筆9 千元
    款項匯入，甲○○於接獲指示後，於97年7月2日刷摺確認款
    項匯入後，於97年7月21日前往提領乙○○所匯入之9千元款
    項，並於提領後將上開款項至基隆市○○○路某泡沫紅茶
    店交予綽號「丁○」，嗣經乙○○報案後，為警循線查獲。
二、案經乙○○訴由臺北縣政府警察局三重分局移送台灣基隆地
    方法法院檢察署檢察官偵查起訴。
    理  由
壹、證據能力有無之判斷：
    被告及檢察官對於後述證據之證據能力均不爭執，依刑事訴
    訟法第159條之5規定，均有證據能力，合先敘明。
貳、實體方面：
一、訊據被告甲○○雖坦承有於97年6月19 日將其所申請之基隆
    仁二路郵局000000-0號帳戶之帳號交予「丁○」使用，並有
    於97年7月21日臨櫃提領9千元，隨即至基隆市○○○路某泡
    沫紅茶店將前開款項交付予綽號「丁○」之男子等事實不諱
    ，惟否認有何共同恐嚇取財犯行，辯稱：「丁○」係伊於87
    年間在台中當兵時認識之朋友，97年6月19 日在基隆相遇，
    「丁○」向伊借錢租房子，伊因無錢相借，「丁○」轉向伊
    借用帳號，有人會匯錢進來，伊基於舉手之勞就將郵局帳戶
    之帳號告知「丁○」借予其使用，於97年7月1日「丁○」打
    電話給伊，告知朋友已匯入9千元，請伊幫忙領出，伊於刷
    摺確認有9千元匯入，即將錢領出，並交予「丁○」，之後
    ，伊向「丁○」稱要去南部工作，請「丁○」不要再使用伊
    該郵局帳號云云。惟查：
  (一)被害人乙○○因遭擄鴿集團成員恐嚇若不匯款要殺害所飼養
    之鴿子10隻，而於97年7月2日在三峽中山郵局將9 千元以郵
    政國內匯款方式匯入擄鴿集團成員指定之被告前揭帳戶帳號
    等情，業據證人即被害人乙○○於警詢證述甚明（見97年度
    偵字第4410號偵查卷第9-12頁），並有中華郵政股份有限公
    司基隆郵局97年8月20日基營字第0970100615 號函暨所附之
    被告基隆仁二路郵局儲戶基本資料、交易明細表、郵政國內
    匯款執據各乙件在卷可稽，且被告亦坦認確有於前揭時地將
    其所有上開基隆仁二路郵局帳戶之帳號借予綽號「丁○」之
    人使用，而於被害人乙○○匯入9千元後，亦有於97年7月21
    日以臨櫃提領方式從上開帳戶內提領9 千元交予「丁○」等
    語在卷足參（見本院98年2月16日審判筆錄第5頁），自堪信
    為真實。
  (二)按任何人均可辦理金融帳戶存摺、金融卡使用，如無正當理
    由，實無借用他人存摺帳號、金融卡、密碼使用之必要，而
    金融帳號、提款卡及密碼亦事關個人財產權益之保障，其專
    有性甚高，除非本人或與本人親密關係者，難認有何理由可
    自由流通使用該存摺帳號、金融卡及密碼，一般人均有妥為
    保管及防止他人任意使用之認識，縱特殊情況偶需交付他人
    使用，亦必深入瞭解用途及合理性，始予提供，且該等專有
    物品如落入不明人士手中，而未加以闡明正常用途，極易被
    利用為與財產有關之犯罪工具，此為吾人依一般生活認知所
    易於體察之常識。本件依被告於本院準備程序及審理時所陳
    述：「．．．97年7月2日一直到7月21 日前那些天我們都在
    劉銘傳路口泡沫紅茶店碰面，因為那段時間晚上丁○都在那
    裡的泡沫紅茶店，可以找到他」、「．．．我也聯絡不到他
    ，他沒有把聯絡電話給我．．．」、「他是我87年在台中當
    兵時所認識之朋友，我只知道他的外號，不知道真實姓名，
    我們是97年才在基隆又碰面，．．．」、「都是他打電話給
    我，他都是用公共電話打電話給我，有時是我下班經過劉銘
    傳路泡沫紅茶店會看到他」「他說他沒有電話」等情，可知
    被告與綽號「丁○」之成年男子並無深交，不僅不知「丁○
    」之真實姓名年籍、從事何業，且無從與之聯絡，然被告卻
    將其上開基隆仁二路郵局帳戶帳號借予綽號「丁○」之成年
    男子使用，甚且依綽號「丁○」之成年男子之電話指示，前
    往郵局臨櫃提領被害人乙○○遭擄鴿集團成員恐嚇所匯入之
    款項，再將領得之款項交予綽號「丁○」之成年男子，其涉
    入程度非淺，苟無犯意之聯絡，該等集團在未取得被告上開
    郵局帳戶之提款卡、存摺、印章及密碼下，何以如此放心指
    示被害人乙○○將款項匯入被告所有之上開郵局帳戶內，任
    由被告將款項領出，由被告從事此等核心之工作，堪認被告
    係基於共同之犯意與該等詐騙集團分工，從事提領贓款行為
    ，被告屬前開擄鴿集團之成員無疑，被告自係以自己共同實
    施犯罪行為之意思而為上開犯行甚明，被告自難辭其共犯之
    責。益徵被告不僅明知該綽號「丁○」之成年子所屬之擄鴿
    集團有利用其上開郵局帳戶存提金錢，甚且亦參與提領該款
    項之工作，是被告對於綽號「丁○」成年男子及其所屬擄鴿
    集團取得其上開郵局帳號，係供犯罪所得匯提之工具乙節，
    應知之甚明。
  (三)按共同正犯之成立，祇須具有犯意之聯絡，行為之分擔，既
    不問犯罪動機起於何人，亦不必每一階段犯行，均經參與；
    其在合同意思範圍以內，各自分擔犯罪行為之一部，相互利
    用他人之行為，以達其犯罪之目的者，即應對於全部所發生
    之結果，共同負責。本件被告除於前揭時地提供其所有基隆
    仁二路郵局帳戶之帳號供綽號「丁○」之人及其所屬擄鴿集
    團時，既已有供他人利用作為實行財產犯罪工具之預見及認
    識，猶於事後進一步參與至金融機構臨櫃提領恐嚇取財犯罪
    所得贓款從事「車手」工作，雖未全程參與，但已確實實行
    恐嚇取財之構成要件行為，是被告與綽號「丁○」之成年男
    子及其所屬之擄鴿集團集團成員間，在恐嚇取財合同意思範
    圍內，有互相利用他人之行為，分擔實行，共同達成恐嚇取
    財之目的，是被告自將上開郵局帳戶帳號借予綽號「丁○之
    成年男子或其屬之擄鴿集團成員使用後，復即為參與提領款
    項之車手，自應對於該擄鴿集團成員施行之全部行為共同負
    責。
  (四)綜上所述，被告上開所辯，顯屬卸責之詞，無足採信。被告
    犯行明確，應依法論科。
二、核被告所為，係犯刑法第346條第1項之恐嚇取財罪。被告與
    綽號「丁○」成年男子及其所屬之擄鴿集團成員間，就上開
    恐嚇取財犯行，有犯意聯絡及行為分擔，應為共同正犯。檢
    察官起訴意旨雖認被告係犯刑法第30條、第346條第1項之幫
    助恐嚇取財罪，然業經蒞庭檢察官於本院審理時當庭更正被
    告係涉犯刑法第28條、第346條第1項之共同恐嚇取財罪，併
    此敘明。又被告前有如本判決事實欄所載前科，有臺灣高等
    法院被告前案紀錄表為考，其受徒刑之執行完畢後，於5 年
    以內故意再犯本案有期徒刑以上之罪，為累犯，依刑法第47
    條第1 項規定，加重其刑。爰審酌被告年輕力壯，竟圖私利
    ，而參與擄鴿勒贖集團之運作，造成被害人損害，惡性非輕
    ，及其負責提領款項行為，復衡以其素行、犯罪動機、目的
    、手段、智識程度及犯後否認犯行態度不佳、迄未賠償被害
    人損害等一切情狀，量處如主文所示之刑。
據上論斷，應依刑事訴訟法第299 條第1 項前段，刑法第28條、
第346條第1項、第47條第1項，刑法施行法第1條之1，判決如主
文。
本案經檢察官丙○○到庭執行職務。
中    華    民    國    98    年    2    月    27    日
                  刑事第三庭審判長法    官 鄭景文
                                  法    官 黃永定
                                  法    官 林淑鳳
以上正本證明與原本無異。
如不服本判決應於收受送達後10日內向本院提出上訴書狀，並應
敘述具體理由；其未敘述上訴理由者，應於上訴期間屆滿後20日
內向本院補提理由書（均須按他造當事人之人數附繕本）「切勿
逕送上級法院」。
中    華    民    國    98    年    2    月    27    日
                                   書 記 官 蕭利峰
附件論罪法條：
中華民國刑法第346條
（單純恐嚇罪）
意圖為自己或第三人不法之所有，以恐嚇使人將本人或第三人之
物交付者，處6月以上5年以下有期徒刑，得併科1千元以下罰金
。
以前項方法得財產上不法之利益，或使第三人得之者，亦同。
前二項之未遂犯罰之。


司法院資訊處製作；財團法人民間司法改革基金會備份。
